臺灣臺南地方法院民事判決　　　　　　 97年度重訴字第185號
原　　　告　戊○○
訴訟代理人　丙○○
被　　　告　國光客運股份有限公司
法定代理人　己○○
　　　　　　　　　　　　號3樓.
訴訟代理人　甲○○
訴訟代理人　乙○○
被　　　告　丁○○
　　　　　　　　　　　　3號1.
上列當事人間請求損害賠償事件，經本院於民國97年10月20日言
詞辯論終結，判決如下：
    主　文
原告之訴及假執行之聲請均駁回。
訴訟費用新台幣伍萬肆仟貳佰陸拾貳元由原告負擔。
    事實及理由
一、按訴狀送達後，原告不得將原訴變更或追加。但擴張或減縮
    應受判決事項之聲明者，不在此限。民事訴訟法第255條第
    1項第3款定有明文。本件原告提起本訴原聲明請求：「被告
    應連帶給付原告新臺幣（下同）5,377,011元，及自起訴狀
    繕本送達翌日起至清償日止，按年利率百分之五計算之利息
    。」，嗣於訴狀送達後，變更訴之聲明為：「被告應連帶給
    付原告5,112,011元，及自起訴狀繕本送達翌日起至清償日
    止，按年利率百分之五計算之利息。」，核其請求，為訴之
    聲明之減縮，依上開說明，應予准許，合先敘明。
二、原告起訴主張：
（一）被告丁○○受雇於被告國光客運股份有限公司 (下稱國光
      客運) 擔任大客車司機，平日即以駕駛大客車運送乘客為
      其主乃從事駕駛業務之人。其於民國93年7月13駕駛車牌
      號碼FW－600號營業大客車載運乘客，沿國道1號高速公路
      外側車道，由南往北方向自復行駛至該高速公路北向283
      公里525公尺處附近時，理應注意汽車在行駛途中，不得
      驟然或任意變換車道，如欲變換車道時，應顯示方向燈告
      知前復車輛，並保持安全距離及間隔，方得變換車道，而
      依當時天候睛朗、路面乾燥無缺陷，道路無障礙物、視距
      復屬良好等情以觀，客觀上亦無不能注意之情事，其竟疏
      未注意保持安全距離，即因見前方另一不詳車號之聯結車
      ，由上開地點前之服務區內駛出，並欲變換車道進入其所
      行駛之外側車道，即為免於減慢行車速度，而貿然在與內
      側中車道後方來車僅約有兩部小型車車身距離之情況下，
      變換車道至內側車道。而前方不詳車號之聯結車進入外側
      車道後，又變換車道進入內側車道時，該聯結車駕駛人因
      發現訴外人林玠民所駕駛小客車先前掉落之前保險稈，乃
      立即緊急煞車，而跟隨在該聯結車後方駕駛大客車之被告
      丁○○，隨即因未與前車保持適當之行車安全距離，以致
      避煞不及而追撞該聯結車。又被告丁○○因有上開未注意
      安全距離即貿然變換車道行駛之疏失，以致原本在內側車
      道正常行駛，由被害人阮文賢所駕駛，內載被害人阮文賢
      之母即原告戊○○、訴外人陳貴蘭2人之車牌號碼2173－
      FY號自用小貨車，因被告徐端鴻變換車道至內側車道行駛
      時，該小貨車與大客車僅有兩部小型車車身之距離，而無
      法具有足夠之煞車所需距離 (反應距離加上制動距離) ，
      而在被告丁○○所駕駛之大客車緊急煞停時，該小貨車仍
      然自復撞及被告徐端鴻所駕駛之大客車，並隨之側翻滑行
      再擦撞到訴外人林玠民所駕駛之小客車。被害人阮文賢並
      因之受有頭胸撞壓傷、顱骨骨折、胸肋開放性骨折等傷害
      ，復經送醫急救後，延至同日凌晨4點30分左右，仍因顱
      內出血併低血容積休克而傷重不治死亡；而原告則因此受
      有右肩脫臼、臉、右手、右踝拉裂傷等傷害，案經原告訴
      由內政部警政署國道公路警察局第四警察隊報請暨臺灣臺
      南地方法院檢察署檢察官相驗後自動檢舉偵查起訴，經臺
      灣臺南地方法院刑事庭93年度交訴字第152號判決被告徐
      端鴻有罪，被告丁○○不服提起上訴，經最高法院發回更
      審，復經臺灣高等法院臺南分院刑事庭96年度交上更 (一
      )字第486號判決：「丁○○從事業務之人，因業務上之過
      失致人於死，處有期徒刑壹年，減為有期徒刑陸月，如易
      科罰金，以銀元參佰元即新台幣玖佰元折算壹日。」
（二）按「因故意或過失，不法侵害他人之權利者任。違反保護
      他人之法律，任。」、「受僱人因執行職務致生損害於他
      人者負損害賠償責，負賠償責不法侵害他人之權利者，由
      僱用人與行為人連帶負賠償責任。」、「不法侵害他人之
      身體或健康者，之需要時對於被害人因此喪失或減少勞動
      能力或增加生活上，應負損害賠償責任。」健康、名譽、
      自由、信用、隱和、、「不法侵害他人之身體、貞操，或
      不法侵害其他人格法益而情節重大者，被害人雖非財產上
      之損害，亦得請求賠償相當之金額。」民法第184條第1項
      前段及第2項、第188第1項前段、第193條第1項、第195條
      第1項前段分別定有明文。經查，被告徐端鴻係受被告國
      光客運所雇用，事發當日被告丁○○正駕駛被告國光客運
      所有之前揭車輛為被告國光客運執行職務，因而原告戊○○自得依上開規定，請求被告徐端鴻與被告國光客運負連
      帶損害賠償責任。爰將請求賠償之明細臚列如后：
　　　1.工作損失：原告因右肩脫臼、臉、右手、右踝挂裂傷等
　　　　傷害，在家療傷約1年，原告因此損失薪責每月20，000
　　　　元，合計24萬元 (計算式:20，000*12)。
　　　2.喪葬費：原告支出喪葬費9萬5千元。
　　　3.扶養費：依據94年所得稅扶春親屬寬減額74，000元計
　　　　算，原告之扶養義務人共有5人，依法應平均負擔扶春
　　　　費，原告為50年2月9日生，依92年台灣省簡易生命表之
　　　　女性平均餘命表，平均餘命37.59年，故原告得請求受
　　　　扶看期間自被害人阮文賢20歲成年時，尚有36.59年  (
　　　　以37年計算) 。此外，原告受扶養期間之第1至5年，共
　　　　有三位扶春義務人  (阮金葉、丙○○、被害人阮文賢)
　　　　、受扶養期間之第6至35年，共有五位扶春義務人  (阮
　　　　金葉、丙○○、被害人阮文賢、阮琍、阮盈) 、受扶養
　　　　期間之第36至37年，共有四位扶養義務人 (丙○○、被
　　　　害人阮文賢、阮琍、阮盈，另阮金葉已達勞動基準法強
　　　　制退休年齡，故扣除) ，和除中間利息之計算結果如下
　　　  (以93年平均每人民間最終消費支出為282，885元計算)
  　　　：
　　　　(1)第1至5年：(282，885*4.00000000) /3=411,538元。
    　　(2)第6至35年：(282，885*18.00000000) /5=1,020,044
      　　元。
        (3)第36至37年：(282，885*1.00000000) /4=11029元。
          三者合計·原告請求：1,542,011元。
      4.精神慰撫金：原告因被告丁○○之過失行為，自93年7
        月13日事故發生至今已近四年，原告除肉體所受之折磨
        ，更飽受喪子之痛及事故發生後所受之驚嚇，因被告丁○○、被告國光客運公司從未就民事賠償問題與原告和
        解，且肇事後仍極力否認犯行，原告為求償及為亡子討
        回公道，近四年來往返法院，為訴訟勞心勞力，故請求
        被告徐端鴻、被告國光客運公司連帶賠償慰撫金350萬
        元。
　　　5.以上合計共5,377,011元。原告薪資證明及喪葬費收據
   　   等資料，因94年間原告聲請刑事附帶民事訴訟時已將上
        述單據附上並未留存，故懇請鈞院調閱台灣高等法院台
   　　 南分院94年度重交附民字第88號之卷宗，即可得到有關
  　　　單據。另喪葬費及扶養費之計算，原告亦係直接爰用被
        告於前開94年度重交附民字第88號所提出答辯狀中之計
        算方式，在此併與說明。
（三）經查，本件刑事部分前雖經台灣台南地方法院檢察著以93
      年度偵字第10009號及93年度營偵字第1188號起訴被告徐
      端鴻，嗣經台灣台南地方法院93年度交訴字第152號刑事
      判決被告丁○○有罪，嗣在高等法院台南分院94年度交上
      訴字第646號刑事審理時，原告曾於此時提出刑事附帶提
      起民事訴訟，為高等法院台南分院94年度重交附民字第88
      號刑事附帶民事訴訟審理，然因高等法院台南分院94年度
      交上訴字第646號之刑事判決被告徐端鴻無罪，致刑事附
      帶民事訴訟部分遭法院駁回在案。是對被告徐端鴻是否確
      係該當侵權行為之主體，原告即尚有懷疑不確定情形，當
      時應認尚未知悉，嗣原告沈前開被告丁○○之無罪判決再
　　　提起上訴，直至年3月6日再經高等法院台南分院96年度交
　　　上更 (一)486號刑事判決被告丁○○犯有業務上之過失致
　　　人於死之罪責，而原告係於97年5月30日聲請抄錄才知悉
　　　前開判決判處被告丁○○有罪，原告至此始能確認被告丁○○為侵權行為人，故至原告97年6月16日提本件訴訟，
　　　尚無罹於二年時效，原告請求應有理由。退步言之，倘鈞
  　　院仍認有逾二年時效情形，然扶養費定期性之給付，向後
　    發生之扶養費是預作請求，是自原告97年6月16日提出本
      件訴訟，往前回溯推算。換言之，即95年6月17日起至97
      年6月16日止發生之扶養費應無罹於二年時效，被告所辯
      ，不足為採。
（四）聲明：被告丁○○、國光公司應連帶給付原告戊○○
      5,112,011元，及自起訴狀繕本送達之翌日起至清償日止
      ，按年息百分之五計算之利息。
三、被告則以：
（一）被告國光客運受僱人 (駕車號駛員)徐端鴻，於93年7月13
      日凌晨，駕駛本公司所有、牌號碼為FW－600之營大客車
      ，載運乘客由南向北，沿國道一高速公路外側行駛。至該
      高速公路北向283公里又525公尺處，因訴外人林玠民酒後
      駕駛UN一4842自小客車，在不勝酒力情況下，操控能力變
      差而在超車時，撞上前方一輛聯結車，造成其所之自小客
      車前保險桿掉落，而跟隨在UN一4842自小客車後方一輛不
      詳車牌號碼之聯結車駕駛人，發現該自小客車所掉前保險
  　　桿，乃立即緊急煞車，致使跟隨其復之被告丁○○，亦採
　    取緊急煞車；但仍應變不及而撞上該另輛聯結車。當時，
      無汽車駕駛執照的阮文賢 (原告之子) ，則駕駛一輛車牌
      碼為2173一FY之自小貨車，內載原告戊○○和訴外人陳貴
      蘭兩人，跟隨在被告丁○○之營大車後方，亦因未保持安
      全距離和疏未注意車前狀況而撞上被告丁○○所駕承營大
      客車，並因而側翻滑再擦撞訴外人林玠民所駕駛之自小客
      車，造成阮文賢受傷原告戊○○亦因此受有體傷。對於前
      述之車禍事實，案發復有國道警察局第四警察隊訊問原告
      戊○○和訴外人林玠民、陳貴蘭等人之筆錄可證；另有前
      開之第四警察隊人員所繪製之道路交通現場圖，還有道路
      交通事故調查報告表，以及交通事故現場蒐證照月58張可
      資證明 (詳情請調閱臺灣高等法院臺南分院94年度交上訴
      字第646號案)本件交通事故肇因於訴外人林玠民酒後駕車
      所衍生的一連串意被告之行為與原告充子阮文賢之死因，
      並無相當因果關係，此有交通大學行車事故鑑定研究中心
      (簡稱交大車鑑中心)之報告可責證明；但原告卻有意（或
      無意）地「忽略了此一直接而重要的因素，反指被告受僱
      人丁○○「驟然或任意變換車道」。事實上，被告徐端鴻
      是在發現前方之另一輛聯結車緊急煞車時，為了保護乘客
      安全而跟著緊急煞車，是正當之防衛行為；而且，現場煞
      車痕跡達65.3公尺，交大車鑑中心計算其煞停時間約為
      3.88至4.14秒。因此，縱然被告丁○○有變換車道情形，
      亦是在進入內側車道後數秒才煞車；原告之子阬文賢所駕
      貨車與被告之營大客車之間，若能依規定保持安全距離，
      並有注意車前狀況，當能及時煞停而不致發生事故原告所
      主張的「造成阮文賢所駕駛之小貨車，與該大客間僅剩約
      兩部車之距離」明顯與事實不符，不無犯了因果不分是非
      不辨之失。
（二）道路交通安全統則第50條第一項後段規定：「汽車駕駛人
      取駕駛執照前不得駕駛汽車。」本案原告是阮文賢母親，
      明知其子阮文賢並未領取汽車駕駛執照卻縱容其子無照駕
      車並搭乘之，依規定不得駕駛汽車。所以，被告並無過失
      ，不必負任何賠償責任
（三）民事訴訟判決所認定之事實，不受刑事判決之狗束：
      最高法院43年台上訴字第95號、89年台上字第430號、50
      年台上字第872號判例、48年台上字第713號判例等內容意
      謂：「刑事訴訟所調查之證據及刑事訴訟判決所認定之事
      實，並非當然有拘束民事訴訟之效力。」本案既為獨立之
　    民事訴訟案件，民事法庭應獨立認定事實而不應受限於刑
      事判決所認定的事實。是故，原告所提之臺南地方法院刑
      事庭93年度交訴字第152號判決被告丁○○有罪;  被告丁○○不服，提起上訴，經最高法院發回更審，複經臺灣高
      等法院臺南分院刑事庭96年度交上更 (一)字第486號判決
      徐端鴻從事業務之人，因業務上之過失致人於死，處有期
      徒刑一年，減為有期徒刑六月科罰金，以銀元參佰元、即
      台幣玖佰元折算壹日。」之說法，如易鈞自應不受影響。
      何況，本案在被告丁○○上訴臺灣高等法院南高分院亦曾
      於94年12月27日，以94年度交上訴字第646決徐端鴻無罪
      。尤其，本案在臺南高分院更一審判決後被告徐端鴻亦表
      不服，已提起上訴而在審理中。所以，在本案未定識之前
      ，仍應推定被告為無罪，原告自不得據此主張被告有過失
      。
（四）再退一步說賠償請求權不行使而消滅：
　　　民法第197條前段規定：「因侵權行為所生之損害自請求
　　　權人知有損害及賠償義務人時起，二年間不行使而消滅。
　　　」本案在94年間，原告即提起刑事附帶民事訴鈞院以94
　　　年度重交附民字第88號審理在案，並於94年12月27日由台
　　　灣高等法院台南分院刑事庭判決「原告之訴駁回」後，迄
　　　今早已逾二年，原告並未行使請求權，依上開條文，其請
　　  求權已經消滅。
（五）聲明：駁回原告之訴，如受不利判決，願供擔保請免宣告
      假執行。
四、本件經依民事訴訟法第270條之1第1項第3款規定，整理並協
    議兩造不爭執事項暨簡化爭點為：
（一）兩造不爭執事項：
      1.被告丁○○受僱於被告國光客運股份有限公司擔任大客
        車司機，平日以駕駛大客車運送乘客為其主要工作，於
        93 年7月13日凌晨，駕駛車牌號碼FW-600號營業大客車
        載運乘客，沿國道一號高速公路外側車道，由南往北方
        向行駛至高速公路北向283公里525公尺處附近時，因見
        前方另一不詳車號之聯結車由上開地點前之服務區內駛
        出，並欲變換車道進入所行駛之外側車道，乃變換車道
        至內側車道。而前方不詳車號之聯結車進入外側車道後
        ，又變換車道進入內側車道時，該聯結車駕駛人因發現
        訴外人林玠民所駕駛小客車先前掉落之前保險桿，乃立
        即緊急煞車，跟隨在後之被告丁○○因避煞不及而追撞
        該聯結車，後方由原告之子阮文賢駕駛，內載原告、訴
        外人陳貴蘭之車號2173-FY自用小貨車乃自後撞及被告
        丁○○所駕駛之大客車，並隨之側翻滑行再擦撞到訴外
        人林玠民所駕駛之小客車。阮文賢因此受有頭胸撞壓傷
        、顱骨骨折、胸肋開放性骨折等傷害，經送醫急救後，
        延至同日凌晨4時30分左右，仍因顱內出血併低血容積
        休克而傷重不治死亡；原告則因此受有右肩脫臼、臉、
        右手、右踝挫裂傷等傷害。案經原告訴由內政部警政署
        國道公路警察局第四警察隊報請台灣台南地方法院檢察
        署檢察官相驗後自動檢舉偵查起訴，經本院刑事庭以93
        年度交訴字第152號判決被告丁○○有罪，被告丁○○
        不服提起上訴，經台灣高等法院台南分院以94年度交上
        訴字第646號刑事判決被告丁○○無罪，嗣經檢察官提
        起上訴，經最高法院裁判發回更審，復經台灣高等法院
        台南分院刑事庭以96年度交上更(一)字第486號判決「被
        告丁○○從事業務之人，因業務上之過失致人於死，處
        有期徒刑一年，減為有期徒刑6月，如易科罰金，以銀
        元三百元即新台幣九百元折算一日。」。該判決因被告
        丁○○不服提起上訴現尚未確定。
      2.原告於93年10月間曾向台中市北區調解委員會聲請調解
        ，相對人列明為訴外人林玠民與被告丁○○，惟調解不
        成立。原告又於前開台灣高等法院台南分院審理94年度
        交上訴字第646號刑事案件期間，曾於94年7月29日向該
        院對被告二人提起附帶民事訴訟，經該院於94年12月27
        日以刑事訴訟諭知無罪為由，判決駁回原告附帶民事訴
        訟之請求，另該事件中另一被告林玠民則與原告以120
        萬元達成和解，該賠償款項並當庭給付原告完畢。
      3.原告為阮文賢支出喪葬費25,000元，其中公墓公園化納
        骨塔存放費13000元；使用費12000元。
      4.94年度所得稅扶養親屬寬減額74,000元，原告育有子女
        阮金葉（長女，68年3月25日生）、丙○○（長子，71
        年4月4日生）、阮文賢（次子，74年6月28日生）、阮
        琍（79年8月25日生）、阮盈（79年8月25日生）。
      5.原告已向富邦產物保險股份有限公司領取強制汽車責任
        保險金之死亡給付140萬元。
（二）兩造爭執要點：
      1.原告之子阮文賢死亡及原告身體受傷之過失責任是否可
        歸責於被告丁○○？
      2.承上，如被告丁○○應負過失責任，原告得請求之金額
        為何？原告之侵權行為損害賠償請求權是否因時效經過
        而消滅？
五、玆就兩造間爭執要點一一論述如后：
（一）關於原告之子阮文賢死亡及原告身體受傷之過失責任是否
      可歸責於被告丁○○部分：
      1.被告丁○○於警詢時即已明確供稱：「我行經右述時、
        地，因有一部不知車號的聯結車由新營服務區出來，我
        見狀即閃入內側車道，但該聯結車亦由外側車道進入內
        側車道，行駛我車前方，但該聯結車忽然疾（急）踩煞
        車速度接近『0』，我也跟著急踩煞車，也以接近『0』
        的速度，追撞上該聯結車，過了約2秒鐘的時間，該
        2173-FY小自貨車便追撞我車……」等語（詳見93年9月
        11日警詢筆錄）外；並於本院刑事庭審理中明白供述：
        其因見前方聯結車突然欲進入外側車道，其見狀乃隨即
        變換車道至內側車道。因為聯結車速度很慢，而其所駕
        駛之大客車速度很快，所以就切入內側車道。其切入內
        側車道時，後方即是被害人阮文賢所駕駛之小貨車。而
        其所駕駛之大客車與前方聯結車發生碰撞，約2秒鐘後
        阮文賢所駕駛之小貨車便追撞其所駕駛之車輛。又其切
        入內側車道瞬間，內側車道後方來車，距其所駕駛之大
        客車約兩部小型車之距離等情（詳見本院93年度交訴字
        第152號刑事卷審判筆錄；審理卷宗第74頁及第78頁參
        照），可知本件車禍發生前，被告丁○○原本駕駛大客
        車行駛於該路段之外側車道，後來係因見前方有車速較
        慢之聯結車自服務區駛出並欲切入外側車道，其為免於
        煞車而減慢行車速度，乃隨即選擇變換車道至內側車道
        之方式，繼續以其原有之行車速度前行。且其採取變換
        車道之駕駛行為時，其與內側車道之後方來車即原告之
        子阮文賢所駕駛之小貨車，則僅約兩部小型車（約10公
        尺左右）之距離而已。據此，足見被告丁○○僅為避免
        前方車速較慢之聯結車影響其原有之行車速度，即在未
        與內側車道後方來車保持適當安全距離之情況下，肆意
        變換車道至內側車道行駛，以致阮文賢所駕駛之小貨車
        ，於被告丁○○所駕駛之大客車變換車道至內側車道行
        駛當時，與該大客車間只剩下約兩部小型車之距離而已
      2.又就本件車禍發生前，被告丁○○所駕駛之大客車與阮
        文賢所駕駛之小貨車，行車速度均約為時速100公里之
        速度，而依照高速公路交通管制規則第6條之行車安全
        距離表加以判斷，則可發現駕駛小貨車之阮文賢與同車
        道前車間，必須保持約50公尺之距離，始可以擁有足夠
        之煞車所需距離：即發現前方狀況至開始採取煞車期間
        內車輛所行駛之距離（反應距離），加上開始採取煞車
        動作至車輛完全停止期間內車輛所行駛之距離（制動距
        離），來避免追撞發生緊急狀況而煞停之前車。而本件
        車禍發生前，被告丁○○所駕駛之大客車變換車道至內
        側車道行駛當時，竟然造成阮文賢所駕駛之小貨車，與
        該大客車間僅剩約兩部小型車之距離（約10公尺左右）
        ，此時阮文賢顯然無法在原先正常行駛之狀況下，隨即
        適時與前車保持足夠之安全距離，故阮文賢隨後看見被
        告丁○○所駕駛之大客車出現緊急狀況而煞車時，也因
        此無從在適當之距離內將該小貨車煞停，最後終於導致
        其自後追撞該大客車之結果。
      3.按汽車在行駛途中，不得驟然或任意變換車道，如欲變
        換車道時，應顯示方向燈告知前後車輛，並保持安全距
        離及間隔，方得變換車道，高速公路交通管制規則第11
        條定有明文。本件被告丁○○於前述時、地，駕駛大客
        車行駛於高速公路上，理應注意前開高速公路交通管制
        規則，而案發當時天候晴朗、路面乾燥無缺陷、道路上
        未有任何障礙物、視距復屬良好等情，則有前述道路交
        通事故調查報告表（一）載明可考，據此判斷，客觀上
        亦無不能注意之情事，被告丁○○竟疏未注意與內側車
        道之後方來車保持適當之安全距離，即因見前方不詳車
        號之聯結車，由其原先所行駛之外側車道前方進入車道
        內，即貿然在與內側車道後方來車僅有兩部小型車車身
        左右之距離下，執意變換車道至內側車道，隨後終因前
        方聯結車駕駛人又變換車道進入內側車道，並發現被告
        林玠民所駕駛小客車掉落之前保險桿後，立即緊急煞車
        時，被告丁○○隨即亦因與前車未有適當之行車安全距
        離，以致避煞不及而追撞該聯結車。而在大客車後方行
        駛之小貨車駕駛人即原告之子阮文賢，復因被告丁○○
        之上開未注意安全距離即貿然變換車道行駛之疏失，以
        致其在正常行駛下，無法在短時間內與前車保持適當之
        安全距離，因而在發現採取煞停措施之大客車後，已無
        足夠之煞車所需距離得以避免與前車碰撞之發生，最後
        仍然煞車不及而追撞該大客車，故被告丁○○之前述駕
        駛行為，具有過失甚明。
      4.詳細觀察本件道路交通事故現場圖及事故現場蒐證照片
        等內容，雖可發現被告丁○○所駕駛之大客車之煞車痕
        跡高達65.3公尺，而原告之子阮文賢所駕駛之小貨車所
        遺留之煞車痕跡，則僅有22.6公尺，且兩車之煞車痕跡
        終止點，亦相當接近等情，而足以推知阮文賢係在該大
        客車煞車至少40餘公尺以上之距離後（2煞車痕跡之差
        距加上大客車煞車前兩車之前後距離），始開始採取煞
        車之措施，此等距離業已遠高於時速100公里所需要之
        反應距離（約28公尺），因此，原告之子阮文賢應有疏
        未注意車前狀況之情形，以致未能立即發現被告丁○○
        所駕駛之大客車已經採取煞車措施，而隨即採取相關之
        避煞措施。然而，被告丁○○之前述過失，既與阮文賢
        疏未注意車前狀況之過失，併合而為兩車追撞事故之肇
        事原因。被告丁○○辯稱：本件車禍之發生，應全係阮
        文賢疏未保持前、後車之安全距離所致，其並無任何過
        失可言等語，經核尚非有理，而不足採。
      5.本件經送臺灣省臺南區行車事故鑑定委員會及臺灣省車
        輛行車事故覆議鑑定委員會鑑定結果，均認被告丁○○
        與阮文賢2人間之肇事責任，係「阮文賢無照駕駛小貨
        車，未保持安全距離，未注意車前狀況，追撞因閃避掉
        落車道保險桿作緊急煞車大客車，為肇事原因；丁○○
        無肇事因素」等情，有台灣省台南區車輛行車事故鑑定
        委員會93年8月19日南鑑字第0935900943號函所附之鑑
        定意見書及臺灣省車輛行車事故覆議鑑定委員會94年1
        月24日府覆議字第093010128  4 號函各1份在卷可參，
        復經台灣高等法院台南分院就車禍發生之肇事原因，再
        送請國立交通大學鑑定結果，經審酌事故現場圖所示之
        煞車痕跡、長度、掉落物分佈等，駕駛人之行車速度、
        有無飲酒及其等供述，並現場與車損照片等情，而肇事
        重建認：大客車（即被告丁○○所駕駛）於內車道緊急
        煞車滑行近70公尺（65.3+3.5+後懸長度）【複輪煞車
        痕如警卷第28頁上照片】，小貨車跟隨大客車行駛內車
        道，稍後見狀緊急煞車【複輪煞車痕如警卷第28頁上照
        片較淡者】並試圖往右閃避，於內車道散落物處以左前
        角撞擊大客車右後角【右煞車痕跨越分道線如相驗卷第
        34頁下照片】，並造成小貨車微略彈起而右翻，續往前
        滑行至停止；滑行中小貨車車身或附載物觸擊小客車左
        後門。推斷阮文賢無照駕駛小貨車追撞前車，為肇事原
        因，丁○○駕駛大客車無肇事因素。以煞車痕起點位置
        研判，大客車應非在變換車道後立即緊急煞車，以時速
        103公里估計大客車煞停時間約3.88秒（t=
        v/9.81f=28.61/ 7.3575= 3.888）；再以大客車65.3公
        尺煞停距離保守估算煞停時間約4.14秒等語，有該校94
        年11月10  日交大管運字第0940004787號函附之行車事
        故鑑定意見書一件在卷可稽。然因前述3鑑定機關僅以
        被害人阮文賢所駕駛之小貨車，係自後追撞被告丁○○
        所駕駛之大客車等最後結果，即貿然為前述肇事責任之
        分析，而未慮及被告丁○○之上開未注意安全距離即貿
        然變換車道行駛之疏失，亦係造成原告之子阮文賢於原
        先正常行駛之狀態下，無法在短時間內與前車保持適當
        之安全距離，因而導致阮文賢在發現採取煞停措施之大
        客車後，已無足夠之煞車所需距離，得以避免與前車碰
        撞之發生。基此，前述3鑑定結果，經核尚難據為被告
        有利事實認定之憑藉。
（二）關於如被告丁○○應負過失責任，原告得請求之金額為何
      ？原告之侵權行為損害賠償請求權是否因時效經過而消滅
      部分：
　　　1.按「因侵權行為所生之損害賠償請求權，自請求權人知
  　  　有損害及賠償義務人時起，二年間不行使而消滅。」。
　      經查：本件被　告丁○○對於本件車禍之發生應負肇事
        責任，已如前述，而原告之子阮文賢係因本件車禍而傷
        重不治死亡，而原告則因本次車禍受有傷害，故被告丁○○之上開過失駕車肇事行為，與原告之子阮文賢之死
  　　　亡結果，以及原告所受之傷害結果間，均具有相當因果
　　　　關係，原告本於侵權行為之法律關係，請求被告賠償損
　　　　害，本非無據，惟本件車禍發生日期為93年7月13日，
　　　  原告遲至97年6月17日才提起本件訴訟，顯然已逾2年，
        依上開規定，被告抗辯原告請求權已經罹於時效而消滅
        等語，即堪憑採。
      2.次按民法第129條將請求與起訴併列為消滅時效之事由
        ，可見涵義有所不同，前者係於訴訟外行使其權利之意
        思表示，後者則為提起民事訴訟以行使權利之行為，
        本件被上訴人前提起刑事附帶民事訴訟，既因不合法而
        被駁回確定，依民法第131條之規定，其時效應視為不
        因起訴而中斷，依本院62年台上字第2279號判例意旨，
        雖可解為於上開起訴狀送達於上訴人時，視為被上訴人
        對之為履行之請求。仍應有民法第130條之適用，倘被
        上訴人於請求後六個月內不起訴，時效視為不中斷（最
        高法院71年台上字第1788號判例意旨參照）。次按關於
        侵權行為損害賠償請求權之消滅時效，應以請求權人實
        際知悉損害及賠償義務人時起算，非以知悉賠償義務人
        因侵權行為所構成之犯罪行為經檢察官起訴，或法院判
        決有罪為準（最高法院72年台上字第738號判例意旨參
        照）。本件原告雖於94年7月29日向台灣高等法院台南
        分院對被告提起刑事附帶民事訴訟，惟經該院於94年12
        月27日以被告丁○○被訴過失致死案件，經該院94年度
        交上訴字第646 號刑事判決無罪為由，駁回原告之訴，
        依前開規定，其時效視為不中斷。而原告雖謂其因上開
        無罪之刑事判決致對被告丁○○是否為本件肇事主體有
        懷疑，致刑事部份上訴最高法院發回更審而台灣高等法
        院台南分院又以96年度交上更(一)字第486號刑事判決被
        告丁○○罪行後才知悉被告丁○○為侵權行為之人云云
        ，惟依前開說明，消滅時效之起算應以請求權人實際知
        悉損害及賠償義務人時起算，本件原告既於94年7月29
        日曾對被告等提起損害賠償之請求，難謂其當時不知被
        告為賠償義務人，其以刑事部分未判決被告丁○○有罪
        為由，主張尚未知悉，亦與上開最高法院判例意旨不合
        ，要難憑採。
      3.再按民法第128條規定，消滅時效自請求權可行使時起
        算，所謂請求權可行使時，乃指權利人得行使請求權之
        狀態而言。至於義務人實際上能否為給付，則非所問。
        （最高法院63年台上字第1885號判例意旨參照）。本件
        原告雖又主張其關於扶養費之請求，係定期性之給付，
        向後發生之扶養費是預作請求，是自原告97年6月16日
　　　　提出本件訴訟，往前回溯推算。換言之，即95年6月17
　　　　日起至97年6月16日止發生之扶養費應無罹於二年時效
　　　　云云。惟原告得向被告請求給付之扶養費，原係原告之
　　　　子阮文賢依法所應負擔，原告之子阮文賢既因本件車禍
　　　　而死亡，其不能給付扶養費之事實即因此而確定，換言
  　　　之，原告之可能承受之損害額在事故發生時即可確定，
　　　　而原告之子已經死亡，亦無預做請求之問題，故認原告
　　　　對於被告關於扶養費部分之請求權於本件事故發生時即
　　　　可行使，依上開規定，消滅時效亦自本件事故發生時即
　　　　93年7月13日起算，原告主張應自95年6月17日起算云云
  　　　，於法不合，應不足採。
六、綜上各情，原告本於侵權行為之法律關係向被告請求賠償，
    固非無據，惟其請求權之行使已逾二年而歸於消滅。從而，
    原告依侵權行為之法律關係，請求被告連帶給付原告
    5,112,011 元，及自起訴狀繕本送達翌日起至清償日止，按
    年利率百分之五計算之利息，為無理由，應予駁回。原告受
    敗訴判決，其假執行之聲請即失所依據，應併予駁回。
七、結論：本件原告之訴為無理由，依民事訴訟法第78條、第87
    條第1項，判決如主文。
中　　華　　民　　國　　96　　年　　11 　月　　3 　　日
                  民事第一庭    法　官　李杭倫
以上正本，係照原本作成。
如對本判決上訴，須於判決送達後20日內向本院提出上訴狀
中　　華　　民　　國　　96　　年　　11 　月　　3 　　日
                                書記官　蔡曉
